臺灣高等法院臺中分院民事判決
111年度重上更一字第35號
上  訴  人  賴聰明  
訴訟代理人  謝任堯律師
上  訴  人  賴琛庭(即賴志昂)

            劉甄容(即賴劉阿緞)

            賴美麗  
            賴俊仲  
            賴承益(即賴三晉)

上五人共同
訴訟代理人  陳佳伶律師
被上訴人    賴光照  

上列當事人間請求損害賠償事件，上訴人對於中華民國109年3月
12日臺灣臺中地方法院107年度重訴字第635號第一審判決提起上
訴，經最高法院第一次發回更審，本院於111年10月26日言詞辯
論終結，判決如下：
    主  文
原判決（除確定部分外）廢棄。
上廢棄部分，確認上訴人賴聰明及上訴人賴琛庭、劉甄容、賴美
麗、賴承益、賴俊仲對被上訴人賴光照各有新臺幣672萬1314元
之債權存在。　　
第一、二審及發回前第三審訴訟費用（除確定部分外）由被上訴
人賴光照負擔。　　
    事實及理由
壹、程序部分：
    被上訴人賴光照（下稱賴光照）經合法通知，未於言詞辯論
    期日到場，核無民事訴訟法第386條所列各款情形，爰依上
    訴人之聲請，由其一造辯論而為判決。
貳、實體部分：
一、上訴人賴聰明及賴琛庭等5人（下合稱上訴人）主張：
　㈠訴外人賴○金於民國82年6月16日死亡，繼承人為其子女8 人
    即上訴人賴聰明（下稱賴聰明）、上訴人賴琛庭、劉甄容、
    賴美麗、賴承益、賴俊仲（下稱賴琛庭等5人）之被繼承人
    賴○城（下稱賴○城）、賴光照、本院前審同案被告賴○彥、
    賴○鑾、賴○珍、董○文、董○圻、董○雄（下稱董○文等3人）
    之被繼承人賴○換（下稱賴○換）、莫○欣、莫○婷、洪○鈺（
    下稱莫○欣等3人）之被繼承人莫賴○琴（下稱莫賴○琴）、本
    院前審同案被告黃○偉、黃○紋（下稱黃○偉等2人，代位繼承
    ）。而賴光照、賴○城、賴聰明（下稱賴光照等3人）經賴○
    鑾、賴○珍、莫賴○琴（下稱賴○珍等3人）同意，出售賴○金
    所遺坐落臺中市○○區○○段000○000地號土地（下稱系爭土地
    ）予訴外人吳○旭，依土地法第34條之1規定，自屬有效。系
    爭土地出售價金新臺幣（下同）6049萬1831.5元均由賴光照
    收取，是同意出售之賴聰明及賴○城自得依約請求賴光照償
    還彼等按應繼分9份計算所應得價金各672萬1314元（6049萬
    1831.5元÷9＝672萬1314元，元以下無條件捨去），故賴聰明
    及賴琛庭等5人對賴光照各有672萬1314元之債權存在。又賴
    光照對上訴人前開主張未有任何異議或爭執，於法視同自認
    。是先位聲明求為確認賴聰明、賴琛庭等5人對賴光照各有6
    72萬1314元之債權存在（見本院卷第76-77頁）。
　㈡又賴○換前曾以賴光照等3人與訴外人陳○伯、吳○旭（下稱賴
    光照等5人）共同偽造文書出售賴○金全體繼承人公同共有之
    系爭土地為由，訴請賴光照等5人賠償損害，經原法院85年
    度重訴字第14號判決命賴光照等5人連帶給付賴○換及全體公
    同共有人6049萬1831.5元本息確定（下稱系爭判決）。嗣賴
    ○換執系爭判決為執行名義，聲請強制執行，換發原法院98
    年度執冬字第8172號債權憑證，再執系爭判決及債權憑證對
    上訴人之財產聲請強制執行，經原法院以98年度司執字第68
    669號執行事件（下稱系爭執行）受理，並於拍定後以原法
    院提存所104年度存字第2257號提存書將賴○換及其他全體公
    同共有人受分配之6664萬8898元（下稱系爭提存款）辦理清
    償提存。系爭判決所命之給付應由同意出售系爭土地之賴光
    照等3人及賴○珍等3人共同分擔，而上訴人既已因系爭執行
    清償6664萬8898元，自得依民法第280條、第281條第1項規
    定，請求賴光照償還上訴人1110萬8150元（6664萬8898元÷
    同意出售土地6人＝1110萬8150元，元以下四捨五入），備位
    聲明求為命賴光照應給付賴聰明及賴琛庭等5人各555萬4075
    元本息之判決。
　㈢上訴聲明：1.原判決（除確定部分外）廢棄。2.上廢棄部分
    ，⑴先位部分：確認賴聰明及賴琛庭等5人對賴光照各有672
    萬1314元之債權存在。⑵備位部分：①賴光照應給付賴聰明及
    賴琛庭等5人各555萬4075元及自起訴狀繕本送達翌日起至清
    償日止，按年息百分之5計算之利息。②如受有利判決，賴聰
    明及賴琛庭等5人願供擔保請准宣告假執行。
二、賴光照經合法通知，未於言詞辯論期日到場，亦未提出書狀
    作何聲明或陳述。
三、得心證之理由：
  ㈠賴光照、賴○彥、賴○鑾、賴○珍、賴○換、莫賴○琴為賴○金之
    繼承人，莫○欣等3人為莫賴○琴之繼承人，董○文等3人為賴○
    換之繼承人；另賴○金之女黃賴○鳳早於賴○金而死亡，黃賴○
    鳳之子女即黃○偉等2人雖拋棄對黃賴○鳳之繼承權，然經原
    法院102年度家訴字第49號、本院103年度重家上字第6號、
    最高法院104年度台上字第1694號判決確認黃○偉等2人對賴○
    金之繼承權存在，有該案歷審判決可稽（見本院前審卷第21
    5至234頁），堪認賴聰明及賴琛庭等5人、賴光照、賴○彥、
    賴○鑾、賴○珍、莫○欣等3人、董○文等3人、黃○偉等2人均為
    賴○金之繼承人乙情為真。
　㈡按當事人對於他造主張之事實，已於相當時期受合法之通知
    ，而於言詞辯論期日不到場，亦未提出準備書狀爭執者，除
    不到場之當事人係依公示送達通知者外，視同自認，此觀民
    事訴訟法第280條第1項、第3項之規定自明。又當事人於訴
    訟上所為之自認，於辯論主義所行之範圍內有拘束法院之效
    力，法院應認當事人自認之事實為真，以之為裁判之基礎。
    經查，本件上訴人主張前開先位之訴事實，業經本院已於相
    當時期受合法通知被上訴人，而被上訴人未於言詞辯論期日
    到場，亦未提出書狀對上訴人上開主張加以否認或爭執，依
    民事訴訟法第280條第3項前段準用同條第1項前段規定，即
    應視同自認。依此，堪認，上訴人先位請求確認賴聰明及賴
    琛庭等5人對賴光照各有672萬1314元之債權存在等語，應屬
    事實，堪以採信。
四、綜上所述，上訴人先位請求確認賴聰明及賴琛庭等5人對賴
    光照各有672萬1314元之債權存在，為有理由，應予准許。
    原審（確定部分除外）為上訴人先位之訴敗訴之判決，尚有
    未洽，上訴論旨指摘原判決此部分不當，求予廢棄改判，為
    有理由，爰由本院廢棄改判如主文第2項所示。至上訴人所
    提備位之訴，係以先位之訴請求無理由，為備位之訴之停止
    條件，上訴人先位之訴為有理由，已如前述，自無就該備位
    之訴為裁判必要，附此敘明。
五、本件事證已臻明確，兩造其餘之攻擊或防禦方法及所用之證
     據，經本院斟酌後，認為均不足以影響本判決之結果，爰
    不 逐一論列，附此敘明。
六、據上論結，本件上訴為有理由，依民事訴訟法第450條、第7
    8條、第463條、第385條第1項前段，判決如主文。 　　
中　　華　　民　　國　　111 　年　　11　　月　　23　　日
                  民事第六庭  審判長法  官  楊熾光
                                    法  官  莊宇馨
                                    法  官  郭玄義
正本係照原本作成。       
如不服本判決，應於收受判決送達後20日內向本院提出上訴書狀
，其未表明上訴理由者，應於提出上訴後20日內向本院提出上訴
理由書狀（均須按他造人數附具繕本）。
上訴時應提出委任律師為訴訟代理人之委任狀。具有民事訴訟法
第466條之1第1項但書或第2項之情形為訴訟代理人者，另應附具
律師及格證書及釋明委任人與受任人有該條項所定關係之釋明文
書影本。如委任律師提起上訴者，應一併繳納上訴審裁判費。
因疫情而遲誤不變期間，得向法院聲請回復原狀。　　
                                    書記官  廖家莉

中　　華　　民　　國　　111 　年　　11　　月　　23　　日